臺灣臺中地方法院刑事判決
                                   110年度重訴字第1494號
公  訴  人  臺灣臺中地方檢察署檢察官
被      告  許尚裕




指定辯護人  本院公設辯護人  蔡育萍
上列被告因違反槍砲彈藥刀械管制條例案件，經檢察官提起公訴
（110年度偵字第5503號、110年度偵字第20734號），本院判決
如下：
    主    文
許尚裕犯非法持有子彈罪，處有期徒刑參月，併科罰金新臺幣壹
萬元，有期徒刑如易科罰金，罰金如易服勞役，均以新臺幣壹仟
元折算壹日。又犯非法持有非制式手槍罪，處有期徒刑陸年，併
科罰金新臺幣拾伍萬元，罰金如易服勞役，以新臺幣壹仟元折算
壹日。扣案如附表二編號1、3、5、18、19所示之物均沒收。
    犯罪事實
一、許尚裕明知非制式手槍及所使用之非制式子彈，分別係屬槍
    砲彈藥刀械管制條例第4條第1項第1款、第2款所列管之違禁
    物，非經中央主管機關許可，不得持有之，竟基於持有非制
    式手槍、子彈之犯意，分別為下列行為：
(一)於民國109年9月23日17時前某日，自綽號「黑狗」之人取得
    具有殺傷力之非制式子彈1顆，並將之藏放在其所使用之車
    號000-0000號自用小客車上。許尚裕於109年9月23日17時許
    ，駕駛上揭車輛行經臺中市○○區○○路00號之3工廠旁，因其
    另案遭通緝中，見警察巡邏車靠近，立即棄車逃逸，經工廠
    人員報警，警察到現場在該車內扣得如附表一所示之物。
(二)於109年9、10月間某日，先向綽號「小陳」之人購買如附表
    二編號1至4所示之金牛座及克拉克模型槍共4支（槍管均有
    阻鐵尚未貫通），再於同年10、11月間，經綽號「黑狗」之
    人將附表二編號18、19所示貫通之槍管裝置在許尚裕前開甲
    槍、丙槍，而組合成具殺傷力之手槍後，許尚裕即以新臺幣
    3萬元向「黑狗」購買該2支貫通之槍管及所使用之非制式子
    彈16顆，而無故持有前揭非制式手槍及子彈；許尚裕為躲避
    查緝，遂於不詳時間將上開甲槍、丙槍內所裝置已貫通之槍
    管取出，換裝成內具阻鐵之槍管，並將槍身、槍管分別藏放
    。嗣經警於109年12月14日14時51分許，持搜索票在其嘉義
    縣民雄鄉頂崙村崙子19附30之租屋處扣得金牛座手槍1支（
    甲槍，內有阻鐵槍管未貫通）、克拉克手槍1支（乙槍，滑
    套與槍身皆離、無覆進簧及導桿、槍管）及附表二編號6至1
    7等物，再經許尚裕帶同警察至嘉義縣○○鎮路○○號A02021號
    前樹叢內取得金牛座手槍2支（丙槍、丁槍，內均裝有阻鐵
    槍管），及帶同警察在該租屋處外產業道路之草叢內取出附
    表二編號5、18之非制式子彈16顆及已貫通之槍管1支，並由
    許尚裕在警方面前將該槍管裝入丙槍，而回復成具殺傷力之
    非制式手槍；許尚裕再於109年12月24日帶同警察至嘉義縣○
    ○鄉○○○○號民崙25分14分16（K2713AC21）旁空地，取出附表
    二編號19之已貫通之槍管1支，並由許尚裕在警方面前將該
    槍管裝入甲槍，而回復成具殺傷力之非制式手槍，始悉上情
    。
二、案經臺中市政府警察局豐原分局報告臺灣臺中地方檢察署檢
    察官偵查起訴。
    理    由
一、證據能力部分：
　　按被告以外之人於審判外之陳述雖不符刑事訴訟法第159條
    之1至第159條之4等4條之規定，而經當事人於審判程序同意
    作為證據，法院審酌該言詞陳述或書面陳述作成時之情況，
    認為適當者，亦得為證據。經查，本案以下所引用被告以外
    之人於審判外之言詞或書面陳述，業經於審理期日踐行調查
    證據程序，檢察官、被告許尚裕（下稱被告）及其辯護人均
    已當庭表示同意作為證據使用（見本院卷二第117頁），本
    院審酌該等言詞或書面陳述之製作及取得，並無證據顯示有
    何違背程序規定而欠缺適當性之情事，認以之為證據應屬適
    當，自均有證據能力。至本案以下所引用之非供述證據，並
    無證據證明係實施刑事訴訟程序之公務員違背法定程序所取
    得，且經本院於審理時合法踐行調查程序，自應認均具有證
    據能力，得作為證據。
二、認定犯罪事實所憑之證據及理由：
(一)上開犯罪事實，業據被告於本院審理時坦承不諱（見本院卷
    二第128頁），犯罪事實一、(一)部分並有109年9月25日偵
    查報告、自願受搜索同意書、臺中市政府警察局豐原分局搜
    索扣押筆錄、扣押物品目錄表、監視器翻拍照片、搜索現場
    照片、豐原分局社口派出所處理報案系統照片、LINE封面及
    大頭照暨對話紀錄截圖、車號000-0000號車輛詳細資料報表
    、監視器畫面、國道行車紀錄、車行記錄匯出文字資料、10
    9年11月25日偵查報告（見他卷第7至14、27至36、41至105
    、117至239、331至355頁）；犯罪事實一、(二)部分復有臺
    中市政府警察局豐原分局搜索扣押筆錄、扣押物品目錄表（
    見他卷第305至313頁）、扣押現場照片（見他卷第317至321
    頁）、臺中市政府警察局豐原分局搜索扣押筆錄、扣押物品
    目錄表、本院109年度聲搜字第1808號搜索票（見偵5503卷
    第57至67、71至81、85至93、99至107頁）、臺中市政府警
    察局槍枝初步檢視報告表暨附件（見偵5503卷第113至133頁
    ）、刑事案件證物採驗紀錄表（見偵5503卷第135至136頁）
    、搜索現場暨扣案物照片（見偵5503卷第157至187頁）、最
    新房屋租賃契約書（見偵5503卷第189至197頁）、許尚裕於
    豐原分局偵查隊自行組裝槍枝照片（見偵5503卷第301頁）
    、臺中市政府警察局豐原分局扣押物品照片（見偵5503卷第
    335、349、369、387至389、401頁）、臺中市政府警察局槍
    枝初步檢視報告表暨附件（見偵20734卷第287至294頁）、
    扣押物品照片（見本院卷一第第295至307頁）在卷可稽，且
    有如附表一、附表二所示之物扣案可資佐證。
(二)扣案如附表一編號1、附表二編號1（含編號19之槍管）、3
    （含編號18之槍管）、5所示之子彈、槍枝，經送內政部警
    政署刑事警察局鑑定，鑑定結果為：1.附表一編號1所示之
    子彈1顆，認係非制式子彈，由金屬彈殼組合直徑約9.0mm金
    屬彈頭而成，經試射，可擊發，認具殺傷力。2.附表二編號
    1手槍1支即甲槍（槍枝管制編號0000000000號），認係非制
    式手槍，由仿手槍外型製造之槍枝，組裝已貫通之金屬槍管
    而成，擊發功能正常，可供擊發適用子彈使用，認具殺傷力
    。3.附表二編號3手槍1支即丙槍（槍枝管制編號0000000000
    號），認係非制式手槍，由仿手槍外型製造之槍枝，組裝已
    貫通之金屬槍管而成，擊發功能正常，可供擊發適用子彈使
    用，認具殺傷力。4.附表二編號5所示之子彈16顆，認均係
    非制式子彈，由金屬彈殼組合直徑約8.9mm金屬彈頭而成，
    採樣5顆試射，均可擊發，認具殺傷力，此分別有內政部警
    政署刑事警察局110年3月3日刑鑑字第1098013797號鑑定書
    （見偵5503卷第315至320頁）、110年2月23日刑鑑字第1100
    000661號鑑定書（見偵5503卷第307至311頁）、110年4月29
    日刑鑑字第1100006670號鑑定書（見偵5503卷第399至400頁
    ）在卷可憑，可見上開扣案如附表一編號1及附表二編號5所
    示之子彈、附表二編號1（含編號19之槍管）、3（含編號18
    之槍管）所示之非制式手槍，確均具有殺傷力無訛。又被告
    於本院審理時供稱：我同時、地跟「黑狗」買這2支貫通好
    的槍管及16顆子彈，「黑狗」賣槍管給我時就告訴我可以裝
    在甲槍及丙槍上等語（見本院卷二第129頁），由此可知「
    黑狗」已將貫通之槍管裝置在甲槍、丙槍上，而組合成具殺
    傷力之手槍，被告主觀上明知甲槍、丙槍具殺傷力，仍無故
    持有之，事後為躲避查緝，才將上開2支已貫通之槍管拆下
    換裝成有阻鐵之槍管，再分別藏放，是其確有非法持有附表
    一編號1、附表二編號5所示之子彈及非法持有非制式手槍之
    犯行甚明。
(三)被告前開任意性自白，既有前揭卷證可佐，足認與事實相符
    ，自堪採為論科之依據。綜上，本案事證明確，被告上開犯
    行，已堪認定，均應依法論科。
三、論罪科刑：
(一)核被告就犯罪事實一、(一)所為，係犯槍砲彈藥刀械管制條
    例第12條第4項之非法持有子彈罪；就犯罪事實一、(二)所
    為，係犯槍砲彈藥刀械管制條例第7條第4項之非法持有非制
    式手槍罪及同條例第12條第4項之非法持有子彈罪。起訴書
    雖未引用槍砲彈藥刀械管制條例第7條第4項、第12條第4項
    之處罰規定，然查起訴書犯罪事實欄中已記載被告無故持有
    具殺傷力之甲槍、丙槍及16顆子彈，並在所犯法條欄記載被
    告持有可發射子彈具有殺傷力槍枝及子彈之低度行為，為製
    造之高度行為所吸收，不另論罪（起訴製造部分，不另為無
    罪之諭知，詳如後述），據此，公訴意旨顯係認為被告持有
    前揭手槍及子彈之行為與製造行為，具有實質上一罪關係，
    並已有就被告持有槍枝及子彈犯行予以追訴之意思，本院本
    得加以審究，並應適用公訴人缺未引用之前揭法條論罪科刑
    ，而無須變更起訴法條。　　
(二)非法持有、寄藏、出借槍砲彈藥刀械等違禁物，所侵害者為
    社會法益，如所持有、寄藏或出借客體之種類相同（如同為
    手槍，或同為子彈者），縱令同種類之客體有數個（如數支
    手槍、數顆子彈），仍為單純一罪，不發生想像競合犯之問
    題；若同時持有、寄藏或出借二不相同種類之客體（如同時
    持有手槍及子彈），則為一行為觸犯數罪名之想像競合犯（
    最高法院107年台上字第3004號刑事判決參照）。被告就犯
    罪事實一、(二)部分，雖同時持有非制式手槍2支、子彈16
    顆，仍應各論以單純一罪。至於被告同時犯非法持有非制式
    手槍罪及非法持有子彈罪，為一行為觸犯數罪名之想像競合
    犯，應從一重之非法持有非制式手槍罪處斷。
(三)被告所犯上開非法持有子彈罪、非法持有非制式手槍罪，二
    者犯罪時間不同，應認犯意各別，行為互異，應予分論併罰
    。
(四)按刑法第62條規定，對於未發覺之罪自首而受裁判者，得減
    輕其刑。但有特別規定者，依其規定。又按槍砲彈藥刀械管
    制條例第18條第1項前段係規定「犯本條例之罪自首，並報
    繳其持有之全部槍砲、彈藥、刀械者，減輕或免除其刑」，
    是以行為人須自首並報繳其持有之全部槍枝、子彈始符合減
    免要件。查被告係於犯罪事實一、(一)為警查悉非法持有子
    彈後，經警方向本院聲請搜索票實施搜索，為警在其租屋處
    查獲內裝置阻鐵槍管之甲槍及乙槍後，主動供述已貫通之槍
    管2支及子彈16顆之所在位置，並協助警方查獲，再由其於
    警方面前將甲槍、丙槍內有阻鐵之槍管換成已貫通之槍管，
    而回復成具殺傷力之非制式手槍，揆諸前揭說明，警方已發
    覺被告有違反槍砲彈藥刀械管制條例之情形，核與槍砲彈藥
    刀械管制條例第18條第1項前段之規定要件屬有間，自無從
    依據前揭規定予以減輕其刑。
(五)槍砲彈藥刀械管制條例第18條第4項前段所稱「犯本條例之
    罪，於偵查或審判中自白，並供述全部槍砲、彈藥、刀械之
    來源及去向，因而查獲或因而防止重大危害治安事件之發生
    者，減輕或免除其刑」之規定，旨在於鼓勵犯人供出槍械、
    彈藥、刀械之來源及去向，以遏止其來源，並避免流落他人
    之手而危害治安。而被告就本案犯行，雖於偵查及本院審理
    中均自白非法持有子彈及非法持有非制式手槍罪，並供稱其
    犯罪事實一、(二）所持有之非制式手槍內已貫通之槍管及
    子彈之來源為綽號「黑狗」之人，然未能提供「黑狗」之真
    實身分供追查，自無因被告前開供述而查獲上開槍枝、子彈
    之來源或因而防止重大危害治安事件之發生之情形，無從依
    槍砲彈藥刀械管制條例第18條第4項前段減免其刑。
(六)被告之辯護人雖請求依刑法第59條之規定予以酌量減輕其刑
    。然刑法第59條規定之酌量減輕其刑，必須犯罪另有特殊之
    原因與環境，在客觀上足以引起一般同情，認為即使予以宣
    告法定最低度刑，猶嫌過重者，始有其適用。查被告除本案
    外，另分別於91、99、104年間因未經許可持有槍、彈，經
    法院判處罪刑確定後執行在案，有臺灣高等法院被告前案紀
    錄表可佐，是被告在本案前已有數次因違反槍砲彈藥刀械管
    制條例案件遭起訴、判刑，顯見被告明知未經許可持有具殺
    傷力之非制式手槍及子彈之罪刑甚重，仍不知悔改，再犯下
    本案，本院審酌槍枝、子彈之危險性甚高，為政府嚴禁之違
    禁物，對社會治安之危害非輕，槍砲彈藥刀械管制條例所定
    重刑，係為達防止暴力犯罪，以保障人民生命、身體、自由
    及財產等之安全之目的，被告明知其持有具殺傷力之非制式
    手槍及子彈之行為，為國家嚴予查緝之犯罪，仍非法持有前
    開非制式手槍、子彈，難認其犯罪有何特殊之原因與環境，
    在客觀上足以引起一般同情，認為即使予以宣告法定最低度
    刑，猶嫌過重之情形，故無刑法第59條規定之適用。
(七)爰以行為人之責任為基礎，審酌被告前有槍砲彈藥刀械管制
    條例前案紀錄，此有被告前案紀錄表在卷可稽，堪認被告素
    行不佳，又具有殺傷力之非制式手槍、子彈均屬高度危險之
    物品，被告所為潛藏高度之危險性，影響社會治安，惟念及
    被告未持以從事其他不法行為，並無實際傷及他人，所生危
    害尚未擴大，且念及被告對於非法持有具殺傷力之非制式手
    槍、子彈等罪均坦承犯行，犯後態度尚可；兼衡所持有之手
    槍、子彈之數量及持有時間之久暫，暨被告自述之智識程度
    及家庭經濟狀況（見本院卷二第33頁）等一切情狀，量處如
    主文所示之刑，並就非法持有子彈部分諭知易科罰金之折算
    標準，及就併科罰金部分均諭知易服勞役之折算標準。
四、沒收部分：
(一)扣案如附表二編號1、3所示之手槍2支（含附表二編號18、1
    9已貫通之槍管2支）、如附表二編號5所示之子彈11顆，分
    屬槍砲彈藥刀械管制條例第4條第1項第1款、第2款所列物品
    ，為未經許可不得持有之違禁物，不問屬於犯罪行為人與否
    ，均應依刑法第38條第1項規定宣告沒收。
(二)扣案如附表一編號1、附表二編號5所示具殺傷力之非制式子
    彈1顆、5顆，均經試射完畢，因試射擊發後所剩彈頭、彈殼
    ，均不具有子彈之功能，已無殺傷力，當非違禁物，爰不予
    宣告沒收。
(三)其餘扣案物均非違禁物，亦非供犯罪所用之物，自無從宣告
    沒收。
五、不另為無罪諭知部分：
(一)公訴意旨另以：被告於109年12月14日前某日，購入金牛座
    、克拉克模型槍各1支（即甲槍、乙槍）、金牛座模型槍2支
    （即丙槍、丁槍）及在不詳地點購入之如附表二編號6至12
    之工具後，在上開嘉義縣民雄鄉租屋處及其外草叢內，將甲
    槍、丙槍內之2支之槍管取出固定後，再將模型槍管內的阻
    鐵，使用電動鑽頭予以車通而改造槍管，製造組合成仿半自
    動手槍之改造手槍2枝；另將底火取出後，填入玩具子彈內
    之方式，製造具有殺傷力之非制式子彈16顆。製成後將甲槍
    、丙槍之槍枝及槍管分開藏放在其上開租屋處附近草叢中及
    嘉義縣大林鎮公所前方空地附近。因認被告涉犯槍砲彈藥刀
    械管制條例第7條第1項之製造具殺傷力改造槍枝、同條例第
    12條第1項之製造子彈罪嫌。
(二)公訴人認被告涉有上開製造槍枝及子彈罪嫌，係以被告部分
    供述內容、臺中市政府警察局豐原分局搜索扣押筆錄、扣押
    物品目錄表、現場蒐證照片、槍枝、槍管照片、內政部警政
    署刑事警察局110年2月23日刑鑑字第1100000661號鑑定書、
    110年4月29日刑鑑字第1100006670號鑑定書等為主要論據。
(三)經查：經本院函詢內政部警政署刑事警察局關於附表二編號
    6至17所示之物是否足以製造前開改造手槍，及甲槍、丙槍
    與上開扣案工具間是否可比對出工具痕跡（見本院卷一第11
    5、379頁），經函覆：1.有關來函附件所示工具，均係坊間
    常見五金工具，其是否能用以改造槍枝使用，因涉及行為人
    之知識、技術與經驗等多項因素，本局無法逕行臆測；2.扣
    案工具所形成之工具痕跡多屬重複性紋痕，無法供比鑑使用
    等語，此有內政部警政署刑事警察局110年10月4日刑鑑字第
    1108002805號函、110年11月30日刑鑑字第1108030391號函
    存卷可稽（見本院卷一第165、401頁）。據此，本案既無法
    確認上開扣案物品與前揭改造之甲槍、丙槍存有物理性接觸
    之工具痕跡，自無從認定前揭甲槍、丙槍內裝置已貫通之槍
    管係使用上開扣案工具所製作。且亦查無有公訴人所指被告
    將底火取出，填入玩具子彈內以製造具殺傷力子彈之積極證
    據。又公訴意旨雖以被告將甲槍、丙槍之槍身、槍管及子彈
    分別藏放在上揭不同地點，依被告之全國刑案資料查註紀錄
    表，認被告有多次槍砲彈藥刀械管制條例前科，其熟知製造
    、改造槍枝之方法，進而認扣案具殺傷力之非制式手槍、子
    彈均應係被告所製造云云，然本案既乏積極確切之證據足以
    認定前開扣案物品與改造甲槍、丙槍間確有工具痕跡存在，
    且無被告製作具殺傷力子彈之證據，已如前述，自難僅憑檢
    察官所提出之前開事證遽然推論扣案具殺傷力之改造甲槍、
    丙槍及非制式子彈16顆必為被告所製造。綜上，依公訴人提
    出之前開證據，尚無法確切證明上開改造甲槍、丙槍及子彈
    均係經被告使用上開扣案物製造而成，原應就此部分為無罪
    之諭知，惟起訴意旨認此部分與前揭經論罪科刑非法持有非
    制式手槍、子彈部分各有實質上一罪關係，爰不另為無罪之
    諭知，併此敘明。
據上論斷，應依刑事訴訟法第299條第1項前段，槍砲彈藥刀械管
制條例第7條第4項、第12條第4項，刑法第11條前段、第55條前
段、第41條第1項、第42條第3項、第38條第1項，判決如主文。
本案經檢察官何宗霖提起公訴，檢察官黃元亨到庭執行職務。
中　　華　　民　　國　　111 　年　　4 　　月　　21　　日
            刑事第八庭    審判長法  官  高思大
                                法  官  江文玉
                                法  官  王靖茹
以上正本證明與原本無異。
如不服本判決應於收受判決後20日內向本院提出上訴書狀，並應
敘述具體理由；其未敘述上訴理由者，應於上訴期間屆滿後20日
內向本院補提理由書（均須按他造當事人之人數附繕本）「切勿
逕送上級法院」。
                                書記官  廖于萱
中　　華　　民　　國　　111 　年　　4 　　月　　21　　日
附錄論罪科刑法條：
槍砲彈藥刀械管制條例第12條
未經許可，製造、販賣或運輸子彈者，處1年以上7年以下有期徒
刑，併科新台幣500萬元以下罰金。
未經許可，轉讓、出租或出借子彈者，處6月以上5年以下有期徒
刑，併科新台幣300萬元以下罰金。
意圖供自己或他人犯罪之用，而犯前二項之罪者，處3年以上10
年以下有期徒刑，併科新台幣700萬元以下罰金。
未經許可，持有、寄藏或意圖販賣而陳列子彈者，處5年以下有
期徒刑，併科新台幣300萬元以下罰金。
第1項至第3項之未遂犯罰之。
槍砲彈藥刀械管制條例第7條
未經許可，製造、販賣或運輸制式或非制式火砲、肩射武器、機
關槍、衝鋒槍、卡柄槍、自動步槍、普通步槍、馬槍、手槍或各
類砲彈、炸彈、爆裂物者，處無期徒刑或7年以上有期徒刑，併
科新臺幣3千萬元以下罰金。
未經許可，轉讓、出租或出借前項所列槍砲、彈藥者，處無期徒
刑或5年以上有期徒刑，併科新臺幣1千萬元以下罰金。
意圖供自己或他人犯罪之用，而犯前二項之罪者，處死刑或無期
徒刑；處徒刑者，併科新臺幣5千萬元以下罰金。
未經許可，持有、寄藏或意圖販賣而陳列第1項所列槍砲、彈藥
者，處5年以上有期徒刑，併科新臺幣1千萬元以下罰金。
意圖供自己或他人犯罪之用，以強盜、搶奪、竊盜或其他非法方
法，持有依法執行公務之人所持有之第1項所列槍砲、彈藥者，
得加重其刑至二分之一。
第1項至第3項之未遂犯罰之。
附表一：
編號 物品名稱及數量 備註  1 非制式子彈1顆 已試射  2 金屬槍身（含金屬扳機、金屬擊錘）及金屬彈匣各2個   3 金屬滑套（含撞針）2件   4 槍管2支（內具阻鐵之金屬槍管）   5 覆進簧2件   6 金屬彈簧7件   7 金屬小彈簧3件  
附表二：
編號 物品名稱及數量 備註  1 金牛座手槍1支 （槍枝管制編號：0000000000號，甲槍，內有阻鐵槍管未貫通）  2 克拉克手槍1支 （槍枝管制編號：0000000000號，乙槍，滑套與槍身皆離、無覆進簧及導桿、槍管）  3 金牛座手槍1支  （槍枝管制編號：0000000000號，丙槍，內裝有阻鐵尚未貫通之槍管）  4 金牛座手槍1支  （槍枝管制編號：0000000000號，丁槍，內裝有阻鐵尚未貫通之槍管）  5 非制式子彈16顆 採樣5顆試射  6 手持式砂輪機1台   7 砂輪台1台   8  鑽頭1盒   9 游標卡尺1支   10 固定臺1個   11 鑽孔機1臺   12 底火1包   13 子彈半成品1罐(內含彈頭、彈殼、底火座）   14 滑套19個   15 彈簧1包   16 槍枝零件1盒   17 覆進簧導桿1包   18 已貫通之槍管1支 被告在警方面前裝入丙槍  19 已貫通之槍管1支 被告在警方面前裝入甲槍